【裁判字號】    91,訴,670
【裁判日期】    950125
【裁判案由】    違反貪污治罪條例
【裁判全文】
臺灣士林地方法院刑事判決               91年度訴字第670號
公  訴  人  臺灣士林地方法院檢察署檢察官
被      告  乙○○
選任辯護人  朱正剛律師
選任辯護人  汪倩英律師
上列被告因偽造文書案件，經檢察官提起公訴（89年度偵字第10
070 號）及移送併案審理（90年度偵字第3071號），經訊問被告
後，被告為有罪之陳述，本院合議庭裁定由受命法官獨任改以簡
式審判程序審理，並判決如下：
    主  文
乙○○共同連續行使從事業務之人，明知為不實之事項，而登載
於其業務上作成之文書，足以生損害於公眾及他人，處有期徒刑
陸月，如易科罰金，均以佰元折算壹日。
    事  實
一、乙○○係苗栗縣西湖鄉鴨母坑土資場實際負責人，負責工程
    棄土之收受業務，為從事業務之人。緣正翔營造股份有限公
    司（下稱正翔公司）於民國87年10月7 日標得臺北市政府工
    務局新建工程處（下稱新工處）之「南湖大橋拓寬工程」（
    下稱南湖工程），並於87年12月30日起施作，迄89年1 月間
    ，正翔公司始取得苗栗縣西湖鄉鴨母坑土資場棄土證明資料
    ，憑向新工處申請報准為廢土棄置地點後，由工地主任陳東
    漢（已由檢察官不起訴處分確定）以每立方公尺新台幣（下
    同）280 元價位將將廢土清運業務轉包予承攬清運廢土棄置
    為業之林相男（另案經本院簡易判決處刑確定），由其負責
    將該工程廢土載運至苗栗縣西湖鄉鴨母坑土資場。而臺北市
    內湖區大湖、碧湖2 湖泊因每逢颱風季節即淤塞造成水患，
    臺北市政府乃規劃疏浚，並由臺北市政府工務局養護工程處
    （下稱養工處）於88年底開始設計規劃，並辦理招標發包「
    內湖大湖疏浚工程」（下稱大湖工程）、「內湖碧湖疏浚工
    程」（下稱碧湖工程）。壬○○（已審結）係立鑫營造工程
    有限公司（下稱立鑫公司）之實際負責人，其與乙建營造有
    限公司（下稱乙建公司）之實際負責人己○○（本院審理中
    死亡，已另為不受理判決）2 人合夥欲承攬上述工程，乃由
    乙建公司名義負責人劉美芬出面投標，以29,840,000元、
    22,840, 000 元之價格分別標得大湖工程、碧湖工程，並於
    89年2 月14日、89年2 月15日與養工處簽訂上開工程合約書
    ，承攬大湖、碧湖2 湖泊之疏浚挖方及廢方處理等工程項目
    。壬○○與己○○約定上開工程由己○○負責財務事宜，壬○○則負責文書工作及提供行政上協助等，為從事文書製作
    業務之人，並由壬○○以立鑫公司名義聘請丙○○（已審結
    ）擔任碧湖工程之工地負責人，因工程合約書約定上揭2 工
    地之廢棄土方即餘土處理應建立運送憑單管理制度，運送憑
    單出土由乙建公司認證，運送過程及確認運至餘土處理地點
    ，由乙建公司或承攬本工程之土方業者認證，運送憑單應由
    養工處及各階段認證單位各持乙聯，以供查證。乙○○明知
    上述南湖工程、大湖工程、碧湖工程等工程之廢土實際並未
    載運廢土至苗栗縣西湖鄉鴨母坑棄土場傾倒，竟共同基於偽
    造業務文書之概括犯意，就大湖工程及碧湖工程部分，於89
    年3 月初，與壬○○、己○○、土頭辛○○、姓名年籍不詳
    成年人之土頭阿財及丙○○為犯意聯絡，壬○○、己○○將
    廢土棄運委由辛○○承攬，由辛○○所聘請之卡車司機自行
    處理廢土，運送至臺北縣八里鄉、林口鄉、三峽鎮等處，並
    向乙○○購買棄土場同意書，憑以向養工處報准苗栗縣西湖
    鄉鴨母坑為棄土地點後，渠等皆明知上開工程之廢土皆非運
    至苗栗縣西湖鄉鴨母坑棄土場傾倒，仍由乙○○提供已加蓋
    該棄土場印文之空白管制3 聯單即運輸專用單予乙建公司，
    魏正綱、阿財分別提供並無實際運送棄土之卡車車號予壬○○，再由工地主任丙○○依壬○○指示，在碧湖工地旁貨櫃
    屋內，多次於其業務上作成之文書即運輸專用單上之第2 聯
    承購人聯及第3 聯卡車聯上，登載運輸公司為和信、新福等
    公司，日期、每車棄土容量為23立方公尺，及如附表所示等
    車號（附表車號中，其中MF-848等車號非大貨車車號、
    AM-426 等 車號為已繳銷車牌、AM-169等車號已更改車號、
    8J-498等車號查無車牌資料、2J-290等車號未運送上揭工程
    棄土、GS-900等車號未將上揭工程棄土運送之鴨母坑棄土場
    ）等不實內容之運輸專用單，而掩飾上揭工程棄土未依規定
    要求貨車司機將廢土運至指定之苗栗縣西湖鄉鴨母坑棄土場
    ，而係載運至臺北縣平溪鄉、桃園縣龜山鄉○○○○路等處
    之非法棄土場傾倒之事實。並於89年5 月因議員質詢上揭大
    湖及碧湖工程，而由壬○○將不實之運輸專用單提供不知情
    之養工處公務員庚○○、甲○○（2 人均已審結）予以行使
    ，再提交予議會，足生損害於廢土管理之正確性，並生損害
    於和信運輸公司、新福運輸公司及附表車號所屬之運運輸公
    司；而就南湖工程部分，乙○○與林相男為犯意聯絡，由乙○○提供已加蓋該棄土場印文之運輸專用單予林相男，再由
    林相男連續自89年5 月16日起至同年6 月8 日止，利用不知
    情之趙雅惠，在臺北市南港區南湖大橋拓寬工程工地旁之正
    翔公司辦公室內，將有載運廢土之不實事項，登載於業務上
    作成之運輸專用單，共計1,920 張，並持以行使，足以生損
    害於廢土管理及環境保護機關作業之正確性，並生損害於正
    翔營造股份有限公司。
二、案經法務部調查局臺北市調查處移送臺灣士林地方法院檢察
    署檢察官偵查起訴。
    理  由
一、上揭犯罪事實，業據被告乙○○於本院審理時坦承不諱（見
    本院94年11月15日審判筆錄第3-14頁），就大湖工程及碧湖
    工程部分，並有證人即共犯辛○○、丙○○（見本院卷三第
    214-227 頁、252-265 頁）、證人即大湖工程碧湖工程監工
    庚○○、甲○○（見本院卷四第71頁、90頁頁、）、證人即
    工務所主任丁○○（見本院卷2 第25頁）、證人即卡車司機
    盧正行、陳阿興、林德源、陳文忠、羅振嘉、林安邦、何俊
    標、陳明順、盧傳貴、廖本鎮、田俊偉、李敬忠、陳秀夫、
    曹和生、李進緒、楊明恭、嚴國彪、林振炎、戊○○、黃朱
    財、陳明清、張志豪、楊澤源、鄭吉隆、蘇德明、李宗憫、
    詹俊哲、曾德明、張忠實、潘天發、張文欽、潘繼正、王志
    銘、何武龍、湯雙喜、詹益豐、范綱勝、陳信福、劉國忠、
    田國平、陳志雄、羅永財、甘貴林、邱垂堂、陳國亮、潘阿
    春、李源進、林金生、潘阿送、蔡金雄、潘天德、洪夏松、
    羅敬業、莊欽皓、楊永煌、秦聰明、曾志豪、楊嘉彬、劭天
    行、徐文福、胡寶來、游萬來、許騰智、陳賢光、吳建國、
    曾正義、黃風富、羅文政、曹賜龍、張正富、郭光興、呂輪
    賓、葉雲淦、黃文杰、林宗真、羅木淵、吳淑芬、王裕昌、
    楊明憲、許明芬（見89年度他字第1291 號 卷第17-23 、
    43-50 、69-80 、95-100、111-117 、129-134 頁）等人之
    證述在卷可參，復有內湖大湖清疏工程之工程合約書（合約
    編號：89工字第161 號）、內湖碧湖清疏工程之工程合約書
    （合約編號：89 工 字第162 號）、運輸專用單2 箱等扣案
    可資佐證，並有內湖區大湖及碧湖清疏工程承包商提供運土
    卡車運送資料彙整表、法務部調查局臺北市調查處資料查詢
    表查詢貨運公司名稱、車牌號、司機姓名、身分證字號、聯
    絡電話、住址等資料共84紙、車籍作業系統—集中查詢基本
    詳細資料共12紙附卷足參（以上均見法務部調查局臺北市調
    查處卷宗有關承包廠商提供運土卡車載運資料彙整表及車牌
    資料），而就南湖工程部分，亦有證人趙雅慧（見90年度偵
    字第3071號卷第80-85 頁）、卡車司機高明華（見90年度偵
    字第3071號卷第106-109 頁）、共犯林相男（見90年度偵字
    第3071號卷第45-53 頁）之證述，復有鴨母坑運輸專用單、
    南湖大橋拓寬工程第25-36 號監工日報表及估驗詳細表、南
    湖大橋工程承攬書、棄土場同意書、南湖大橋拓寬工程餘土
    會勘紀錄等扣案可佐，足認被告乙○○共同連續行使業務上
    登載不實文書罪之犯行，事證明確，應依法論科。
二、被告乙○○明知南湖工程、大湖工程及碧湖工程廢土，均非
    傾倒於苗栗縣西湖鄉鴨母坑棄土場，被告乙○○卻仍數度販
    賣棄土場同意書並提供已加蓋棄土場印文之空白運輸專用單
    ，分別供共犯壬○○、己○○、丙○○、辛○○、阿財、林
    相男等人將不實車號陸續填載於運輸專用單上，製作不實之
    業務文書，並將不實之運輸專用單提供予新工處、養工處行
    使，核被告乙○○所為係犯刑法第216 條、第215 條之行使
    業務上登載不實文書罪，被告先後多次犯行，時間緊接，觸
    犯構成要件相同之罪名，顯係基於概括犯意反覆為之，為連
    續犯，應依刑法第56條之規定以一罪論，並加重其刑。又被
    告多次業務登載不實文書之低度行為，為行使業務登載不實
    文書之高度行為所吸收，不另論罪。被告乙○○就大湖及碧
    湖工程部分，與共犯壬○○、己○○、阿財、辛○○、丙○○就上開犯行間，有犯意聯絡及犯行分擔，而就南湖工程部
    分，與共犯林相男就上開犯行間，有犯意聯絡及犯行分擔，
    均為共同正犯。爰審酌被告乙○○身為棄土場負責人，卻販
    賣棄土場同意書並提供已加蓋棄土場印文之空白運輸專用單
    ，供其他共犯在運輸專用單上虛偽填載，並持交行使，造成
    南湖工程、大湖及碧湖工程廢土管理之困難及影響政府機關
    廢土管理正確性，亦生損害於遭冒用車號所屬之多數運輸公
    司，被告乙○○犯罪後坦承犯行，顯已知悔悟，並已捐款80
    萬元予公益團體，有匯款單據在卷可憑及被告品行、智識程
    度等一切情狀，量處如主文所示之刑，並諭知易科罰金之折
    算標準，以資懲儆。另扣案之南湖工程、大湖工程及碧湖工
    程之虛偽運輸專用單，雖係被告乙○○與共犯壬○○等人供
    犯罪所用之物，然因已分別提供與養工處、新工處，為養工
    處、新工處所有，已非屬被告與共犯等人所有，自無庸為沒
    收之諭知。
據上論斷，應依刑事訴訟法第273 條之1 第1 項、第299 條第1
項前段，刑法第28條、第56條、第216 條、第215 條、第41條第
1項 ，罰金罰鍰提高標準條例第1 條前段、第2 條，判決如主文
。
本案經檢察官曾勁元到庭執行職務。
中    華    民    國    95    年    1     月    25    日
                  刑事第四庭法  官  高雅敏
以上正本證明與原本無異。
如不服本判決，應於判決送達後10日內，向本院提出上訴狀。
                            書記官  丁梅芬
中    華    民    國    95    年    1     月    25    日
附錄本案論罪科刑法條全文：
中華民國刑法第216條
行使第210 條至第215 條之文書者，依偽造、變造文書或登載不
實事項或使登載不實事項之規定處斷。
中華民國刑法第215條
從事業務之人，明知為不實之事項，而登載於其業務上作成之文
書，足以生損害於公眾或他人者，處3 年以下有期徒刑、拘役或
500元以下罰金。


司法院資訊處製作；財團法人民間司法改革基金會備份。
